臺灣臺中地方法院刑事判決  　
110年度交訴字第163號
公  訴  人  臺灣臺中地方檢察署檢察官
被      告  曾信浩



上列被告因肇事逃逸罪等案件，經檢察官提起公訴（110年度偵
緝字第621號），嗣被告於準備程序中就被訴事實為有罪之陳述
，經本院合議庭裁定由受命法官就肇事逃逸罪部分獨任進行簡式
審判程序，判決如下：
    主  文
曾信浩犯發生交通事故致人傷害逃逸罪，處有期徒刑陸月，如易
科罰金，以新臺幣壹仟元折算壹日。緩刑貳年，並應於本判決確
定日起壹年內向公庫支付新臺幣貳萬元。
    犯罪事實
一、曾信浩於民國109年11月4日晚間，騎乘車牌號碼000-0000號
    普通重型機車，沿臺中市霧峰區錦州路往中正路方向行駛，
    於同日晚間10時51分許，行經錦州街與中正路交岔路口時，
    本應注意騎乘機車時應注意車前狀況適採安全措施，而依當
    時天候晴、夜間有照明、柏油路面乾燥且無缺陷、道路無障
    礙物且視距良好等狀況，並無不能注意之情事，竟疏未注意
    及此，不慎追撞其前方、由黃奕明騎乘且搭載陳語杉之車牌
  &0000; 號碼000-0000號普通重型機車，致黃奕明及陳語杉人
    、車倒
    地（下稱本案事故），造成黃奕明受有右手肘、右膝擦挫傷
    等傷害，陳語杉受有右側上下肢擦挫傷等傷害（曾信浩涉嫌
    過失傷害罪部分業經本院諭知不受理之判決）。詎曾信浩明
    知其騎乘機車發生本案事故，且可預見黃奕明、陳語杉因本
    案事故而受傷，竟基於縱已肇事致人受傷仍決定離去事故現
    場之肇事逃逸犯意，未經黃奕明、陳語杉同意即騎乘機車離
    去現場，而未留置於現場等候員警或救護人員到場處理。嗣
    經黃奕明、陳語杉報警處理，始循線查悉上情。
二、案經黃奕明、陳語杉訴由臺中市政府警察局霧峰分局報告臺
    灣臺中地方檢察署檢察官偵查後起訴。
    理  由
一、本案被告曾信浩所犯非死刑、無期徒刑或最輕本刑有期徒刑
    3年以上之罪，亦非高等法院管轄第一審之案件，且於本院
    準備程序時，被告先就被訴事實為有罪之陳述，經告知被告
    簡式審判程序之旨，並聽取檢察官、被告之意見後，本院合
    議庭裁定由受命法官獨任進行簡式審判程序，故依刑事訴訟
    法第273條之2規定，本案不適用同法第159條第1項有關排除
    傳聞證據之證據能力規定，合先敘明。
二、證據名稱：
(一)被告於警詢、偵訊、本院準備及審理程序之自白（偵卷第15
    至18頁、偵緝卷第39至40頁、本院卷第43、52至53頁）。
(二)證人即告訴人黃奕明、陳語杉於警詢、偵訊、證人即現場目
    擊者羅世昕於警詢之證述（偵卷第19至30、141至142頁）。
(三)員警職務報告、亞洲大學附屬醫院乙種診斷證明書、臺中市
    政府警察局道路交通事故初步分析研判表、談話紀錄表、肇
    事人自首情形紀錄表及交通事故補充資料表、臺中市○○○
    ○○○○○○道路○○○○○○○○○○○○○○○號查詢
    機車車籍資料、本案事故現場及車損照片、道路監視器錄影
    畫面截圖（偵卷第13、31至47、51至81、85至91、99、103
    頁）。
(四)按汽車（包括機車）行駛時，駕駛人應注意車前狀況，並隨
    時採取必要之安全措施，道路交通安全規則第94條第3項可
    資參照。基此，被告於前揭時、地騎乘機車時，本應注意車
    前狀況適採安全措施，而依當時狀況，並無不能注意之情事
　　，則被告疏未注意車前狀況而不慎追撞其前方、由告訴人黃
　　奕明騎乘並搭載告訴人陳語杉之機車，造成告訴人黃奕明、
    陳語杉分別受有如犯罪事實所示之傷害，自具有未注意車前
    狀況適採安全措施之過失甚明，是本案事故乃係因被告之過
    失行為所致。
四、論罪科刑：
(一)按行為後法律有變更者，適用行為時之法律，但行為後之法
    律有利於行為人者，適用最有利於行為人之法律，刑法第2
    條第1項定有明文。經查，本案應適用之刑法第185條之4規
    定，在本案行為後，於110年5月28日修正公布，並自同年月
    30日起生效；修正前原規定：「駕駛動力交通工具肇事，致
    人死傷而逃逸者，處一年以上七年以下有期徒刑。」，修正
    後則規定：「駕駛動力交通工具發生交通事故，致人傷害而
    逃逸者，處六月以上五年以下有期徒刑；致人於死或重傷而
    逃逸者，處一年以上七年以下有期徒刑。犯前項之罪，駕駛
    人於發生交通事故致人死傷係無過失者，減輕或免除其刑。
    」，經比較新、舊法，因新法將舊法之「肇事」用語修正為
    「發生交通事故」以明確涵蓋非因駕駛人之故意或過失所致
    交通事故之情形，並依駕駛人所肇生交通事故係致人「傷害
    」或「於死或重傷」分別規定法定刑，而降低發生交通事故
    致人傷害後逃逸行為之法定刑，故衡諸本案事故係因被告之
    過失行為所致、本案事故係造成告訴人黃奕明、陳語杉分別
    受有如犯罪事實所示之普通傷害等節，自以新法之規定較有
    利於本案被告，是依刑法第2條第1項後段規定，本案應適用
    上開修正後之刑法第185條之4規定。
(二)核被告所為，係犯刑法第185條之4第1項前段之發生交通事
    故致人傷害逃逸罪。又本案事故係因被告之過失行為所致乙
    情，業如前述，是本案自無刑法第185條之4第2項減輕或免
    除其刑規定之適用，併此敘明。
(三)爰以行為人之責任為基礎，審酌被告於騎乘機車過失肇生本
    案事故後，雖明知其已肇生本案事故，且可預見告訴人黃奕
    明、陳語杉因而受傷，竟未留在現場即時救護告訴人黃奕明
    、陳語杉，亦未報請救護車、警察至案發現場實施救護及處
    理本案事故，逕自騎乘機車離開事故現場而逃逸，置告訴人
    黃奕明、陳語杉之生命、身體安全於不顧，所為誠屬不該。
    惟考量被告未曾因刑事案件經法院論罪科刑，有臺灣高等法
    院被告前案紀錄表存卷可查，素行尚佳，以及被告坦承犯行
    、業與告訴人黃奕明、陳語杉均達成調解並給付賠償完畢（
    參本院卷第55至61、65至67頁之調解結果報告書、本院調解
    程序筆錄、聲請撤回告訴狀及撤回告訴狀）之犯後態度，暨
    依告訴人黃奕明、陳語杉因本案事故所受傷勢內容、本案事
    故發生地點非偏僻人車罕至之處、本案事故發生時現場有證
    人羅世昕等其他交通參與者等客觀情狀，堪信告訴人黃奕明
    、陳語杉均得自行就醫或即時獲得他人協助救援，尚無因被
    告逃逸而使傷勢擴大或惡化之虞，以及被告自陳高中畢業之
    智識程度、未婚、從事冷氣裝修工作、現與母親、哥哥及妹
    妹同住、家庭經濟尚可之生活狀況（本院卷第53頁）等一切
    情狀，量處如主文所示之刑，並諭知易科罰金之折算標準，
    以資懲儆。
(四)被告未曾因故意犯罪而受有期徒刑以上刑之宣告，有前開臺
    灣高等法院被告前案紀錄表、臺灣高等法院前案案件異動查
    證作業資料等在卷可佐，其因一時短於思慮，誤觸刑典，經
    此偵審教訓，當知所警惕，信無再犯之虞，且已與告訴人黃
    奕明、陳語杉均達成調解並給付賠償完畢，有如前述，是本
    院綜合各情，認被告所宣告之刑以暫不執行為適當，爰依刑
    法第74條第1項第1款之規定，諭知緩刑2年，以啟自新。惟
    為促使被告日後得以知曉尊重法紀，本院認除前開緩刑宣告
    外，尚有賦予被告一定負擔之必要，爰依刑法第74條第2項
    第4款之規定，命被告應於判決確定後1年內，向公庫支付新
    臺幣2萬元，以勵自新兼收惕儆之效。被告如於緩刑期間故
    意犯罪，或違反本院所定上開命其履行之事項情節重大，足
    認原宣告之緩刑難收預期效果，而有執行刑罰之必要者，得
    撤銷其緩刑之宣告，附此敘明。
五、依刑事訴訟法第273條之1第1項、第299條第1項前段，刑法
    第2條第1項後段、第185條之4第1項前段、第41條第1項前段
    、第74條第1項第1款、第2項第4款，判決如主文。
六、如不服本判決，得自收受送達判決書之日起20日內，向本院
    提出上訴書狀（應付繕本），上訴於管轄之上級法院。
本案經檢察官黃靖珣提起公訴，檢察官林煒容到庭執行職務。
中　　華　　民　　國　 110　　年　　9 　　月　　14　　日
  　　　　　　　　刑事第五庭　法　官　  蔡宗儒
以上正本證明與原本無異。
如不服本判決應於收受送達後20日內向本院提出上訴書狀，並應
敘述具體理由；其未敘述上訴之理由者，應於上訴期間屆滿後20
日內向本院補提理由書（均須按他造當事人之人數附繕本）「切
勿逕送上級法院」。
告訴人或被害人如不服判決，應備理由具狀向檢察官請求上訴，
上訴期間之計算，以檢察官收受判決正本之日起算。
　　　　                       書記官   潘瑜甄
中　　華　　民　　國　　110 　年　　9 　　月　　14　　日
附錄本案論罪法條全文：
中華民國刑法第185條之4
駕駛動力交通工具發生交通事故，致人傷害而逃逸者，處六月以
上五年以下有期徒刑；致人於死或重傷而逃逸者，處一年以上七
年以下有期徒刑。
犯前項之罪，駕駛人於發生交通事故致人死傷係無過失者，減輕
或免除其刑。